---
title: "Creating objects"
author: "Marc Comas i Iván Galván"
date: "January 9, 2016"
output: html_document
---

```{r}
knitr::opts_chunk$set(collapse = T)
```

# Inicialització de vectors

La forma més senzilla d'inicialitzar un vector númeric és utilitzant l'operador `:`. Es seqüencia que va d'un en un des del número que es posa a l'esquerra de l'operador sense pasar del número que hi ha a la dreta

```{r}
1:5
5:1
pi:6 # real
6:pi # integer
```

Una generalització de l'operador `:` és la funció `seq`

```{r}
seq(10)
seq(1,10)
seq(1,10,2)
seq(1,1000, length.out = 4)
```

Amb R tenim moltes funcions per treballar amb valors aleatoris

```{r}
sample(1:5)                          # es reordena de forma aleatoria el vector
sample(1:5, 2)                       # S'agafen dos elements del vector 1:5 sense reemplaçament
sample(1:5, 10, replace = TRUE)      # ... i amb reemplaçament
```

Si volem generar valors aleatoris a partir de distribucions contínues

```{r}
runif(20, min = 1, max = 10)
rnorm(20, mean = 5, sd = 2)
rexp(20, rate = 0.5)
rt(20, df = 5)
```

o discretes

```{r}
rbinom(20, size = 10, prob = 0.5)
rpois(20, lambda = 2)
```

Hi han moltes distribucions diferents [enllaç](https://cran.r-project.org/web/views/Distributions.html)