---
title: '`dplyr`: Una gramàtica per la manipulació de dades'
author: "Marc Comas i Iván Galván"
output: 
  html_document: 
    toc: yes
---


```{r}
library(dplyr)
load('data/emex.RData')
d <- emex.data %>% 
  select(com, mun, f321, f271) %>% 
  setNames(c('com', 'mun', 'pob', 'sup'))
```


# L'operador `%>%`

El paquet d'`dplyr` incorpora per defecte l'operador `%>%` del paquet `magrittr`. Aquest operador permetrà que el nostre codi sigui més fàcil de llegir. Primer perqué ordenad les operacions d'esquerra a dreta. A mode d'exemple, suposem que volem veure les primer 3 primeres linies del conjunt de dades `d`:

```{r}
head(d, 3)
```

l'operador `%>%` ens permet girar la forma que escrivim aquesta crida a la funció `head` girant de la següent manera:

```{r}
d %>% head(3)
```

Si volem que l'objecte que apareix a l'esquerra de l'operador `%>%` no sigui utilitzat en primera posició, necessitarem especificar a quin lloc volem incorporar l'objecte de l'esquerra amb un punt ".". Per exemple,

```{r}
"Benvinguts al curs d'R" %>% gsub('R', 'dplyr', .)
```

Trobareu més funcionalitats de l'operador %>% a la seva ajuda. Per accedir-hi `?"%>%"`.

# Principals funcions del paquet `dplyr`

 * `filter()`
 * `arrange()`
 * `select()`
 * `distinc()`
 * `mutate()` ( i `transmute()`)
 * `summarise()`